【裁判字號】    92,易,585
【裁判日期】    920820
【裁判案由】    偽造貨幣
【裁判全文】
臺灣臺北地方法院刑事判決                          九十二年度易字第五八五號
    公  訴  人  臺灣臺北地方法院檢察署檢察官
    被      告  丙○○  男  三.
右列被告因偽造貨幣案件，經檢察官聲請以簡易判決處刑（九十一年度偵字第二０八
八六號），本院認為不宜以簡易判決處刑，改以通常程序判決如左：
    主  文
丙○○收受後方知為偽造之通用紙幣而仍行使，處罰金壹仟伍百元，如易服勞役以參
佰元折算壹日。
扣案偽造新台幣壹仟圓（編號ＣＮ０六三二四八ＸＥ）壹張沒收。
    事  實
一、丙○○於民國九十一年八月二十八日零時許，自不詳姓名之乘客收受一張新台幣
    （下同）千元券（編號ＣＮ０六三二四八ＸＥ）後始知該千元券係偽造，嗣不甘
    損失，竟基於行使之犯意，於同月二十九日二十三時許，駕駛車牌號碼二Ｃ─八
    三三號營業小客車到台北縣石碇鄉中民村石碇子埔三十三號乙○○○所開設之檳
    榔攤，持該千元券交予同車不知情之甲○○（已由檢察官另為不起訴處分），向
    乙○○○購買七星牌香煙二包，經乙○○○現場發現報警查獲，並扣得偽造之千
    元券（編號ＣＮ０六三二四八ＸＥ）一張。
二、案經乙○○○訴由臺北縣政府警察局新店分局報請臺灣臺北地方法院檢察署檢察
    官偵辦並聲請以簡易判決處刑，本院再改依通常程序辦理。
    理  由
一、訊據被告丙○○固不否認於右揭時地將上開千元券交由甲○○購買香煙等情，惟
    矢口否認行使偽造紙幣之犯行，辯稱：伊不知該千元券係偽鈔云云。惟查：右揭
    事實，業據告訴人乙○○○到庭指稱：我在賣檳榔，被告開計程車載甲○○開到
    我檳榔攤前，由甲○○向我買二包七星牌香煙，甲○○拿一千元給我，我看錢與
    真鈔不一樣，鈔票上花色也不一樣，我用驗鈔筆驗，發現是假的，就到房子裡面
    打電話給我先生請他報警，他們在案發前一個月，甲○○也拿五百元偽鈔來買香
    煙，因為他們不是常常來買東西，所以我特別注意，那張五百元我洗衣服弄破丟
    掉了等語。次查：被告交付千元券經送中央印製廠鑑定結果：該張溈鈔係以彩色
    噴墨方式仿印，無隱藏字凹版印紋凸起效果；紙質與真鈔不同，以螢光筆繪製仿
    紙張螢光纖維絲，水印以灰色墨在紙張背面仿造，安全線以黏貼箔膜（含面額數
    字）及灰色墨仿鈔券正面五段裸露部分；左下角面額數字以亮光物質仿折光變色
    油墨等情，有中央印製廠九十二年六月十一日中印發字第０九二０００二五九二
    號函附卷可稽。又查：被告係計程車司機，每日收入僅一、二千元，營運當中大
    部分接觸都是現金，收到千元券亦是常事，就其收入而言，自會對於大面額紙鈔
    尤其是千元券，理應會特別注意辨識。另查：被告不常到告訴人檳榔攤買東西，
    先前已交付五百元偽鈔購買成功案例，又知悉告訴人本身係外來人士，以及利用
    夜間不易辨別紙鈔真偽之弱點而為行使。雖證人甲○○附合被告未拿五百元偽鈔
    購買香煙說詞，然被告當時居住在甲○○家中，二人生活在一起，又係同時為警
    查獲，其與被告顯有利害關係，而告訴人乙○○○與被告並不認識，更無仇怨，
    自無誣陷之理，其證詞自較為可採。復查：告訴人乙○○○係外來人士，對於國
    內環境不熟，接觸紙幣時間及次數遠不及被告，其尚且能辨別紙鈔真偽，被告為
    營業小客車司機，每天接觸現金紙鈔，竟辯稱不知是偽鈔，其辯解顯不足採。本
    件事證明確，被告犯行堪予認定。
二、核被告所為係犯刑法第一百九十六條第二項之罪。被告利用不知情甲○○行使偽
    造紙幣，為間接正犯。本院考慮上述情節，並參酌被告素行狀況、犯罪原因與手
    段、教育程度、平日有正當職業、其行為對被害人所生危害程度、所得利益、犯
    罪後態度等一切情狀，量處如主文所示之刑，並諭知其易服勞役之折算標準。扣
    案偽造新台幣壹仟圓（編號ＣＮ０六三二四八ＸＥ）一張，應依刑法第二百條宣
    告沒收。
三、據上論斷，應依刑事訴訟法第四百五十二條、第二百九十九條第一項前段、刑法
    第一百九十六條第二項、第四十二條第二項、第二百條，罰金罰鍰提高標準條例
    第一條前段、第二條，判決如主文。
本案經檢察官吳春麗到庭執行職務
中      華      民      國    九十二    年      八     月     二十      日
                                      臺灣臺北地方法院刑事第九庭
                                                      法  官  薛中興
右正本證明與原本無異。
如不服本判決，應於判決送達後十日內，向本院提出上訴狀。
                                                      書記官  王黎輝
中      華      民      國    九十二    年      八     月     二十      日
附錄本案論罪科刑法條全文
中華民國刑法第一百九十六條
(行使收集或交付偽造變造通貨、幣券罪)
行使偽造、變造之通用貨幣、紙幣、銀行券，或意圖供行使之用而收集或交付於人者
，處三年以上十年以下有期徒刑，得併科五千元以下罰金。
收受後方知為偽造、變造之通用貨幣、紙幣、銀行券而仍行使，或意圖供行使之用而
交付於人者，處五百元以下罰金。
第一項之未遂犯罰之。


司法院資訊處製作；財團法人民間司法改革基金會備份。
